【裁判字號】    95,上訴,3437
【裁判日期】    951031
【裁判案由】    殺人未遂
【裁判全文】
臺灣高等法院刑事判決                95年度上訴字第3437號
上  訴  人  臺灣基隆地方法院檢察署檢察官
被      告  甲○○
指定辯護人  本院公設辯護人  乙○○
上列上訴人因被告殺人未遂案件，不服臺灣基隆地方法院95年度
訴字第339號，中華民國95年6月30日第一審判決（起訴案號：臺
灣基隆地方法院檢察署95年度偵字第1033號），提起上訴，本院
判決如下：
    主  文
上訴駁回。
    理  由
一、公訴意旨略以：被告甲○○於民國九十四年十月二十九日晚
    間十時許，在基隆市○○路六十五巷四十五號之十五前，與
    丙○○發生口角爭執，甲○○返家取出短武士刀朝丙○○刺
    去，為丙○○閃避並抓住甲○○之手未遭刺傷。詎甲○○再
    返家取出長武士刀，以不確定之殺人犯意，朝丙○○砍去，
    丙○○舉起左手欲擋下該刀，未檔到，丙○○左胸被砍傷。
    丙○○已受傷甲○○再朝丙○○頭部砍去，丙○○以左手握
    住該刀，致丙○○受有左胸部及左手掌撕裂傷之傷害。案經
    被害人丙○○告訴，因認被告甲○○涉有刑法第二百七十一
    條第二項、第一項之殺人未遂罪嫌等語。
二、按告訴乃論之罪，告訴人於第一審辯論終結前得撤回其告訴
    ；又告訴經撤回者，應諭知不受理之判決，刑事訴訟法第二
    百三十八條第一項、第三百零三條第三款分別定有明文。
三、經查：
  (一)按殺人罪之成立，須於實施殺害時，具有使被害人喪失生命
    之故意，亦即須具有殺人之故意，被害人傷痕多寡，是否為
    致命部位，及輕重如何，有時雖可藉為認定有無殺意之心證
    ，然不能據為絕對之標準（最高法院十八年上字第一三○九
    號、十九年上字第七一八號、四十八年台上字第三三號判例
    意旨參照）。查被告甲○○坦承於前揭時地先後持短、長刀
    揮砍被害人丙○○，致丙○○受有左胸部及左手掌撕裂傷之
    傷害事實不諱，核與證人即告訴人丙○○證述之情節大致相
    符，且有行政院衛生署基隆醫院九十四年十一月二十二日基
    醫病字第○九四○○○八九六五號函檢附之丙○○急診病歷
    表影本一份在卷可稽（偵卷十八頁），並有丙○○受傷之照
    片六幀可佐（偵卷一四至一六頁），被告持刀揮砍丙○○致
    其左胸部及左手掌受傷之事實，固堪認定。然觀諸被害人丙
    ○○受傷之部位，並非人體之要害，且於九十四年十月二十
    九日送醫救治後，當日即由管區員警協助返家休養，有前引
    行政院衛生署基隆醫院函附之丙○○病歷表影本可憑（偵卷
    二二頁），足徵丙○○所受之傷勢尚非嚴重。再參以被告陳
    稱與丙○○係朋友，前無何仇隙；丙○○亦稱與被告係朋友
    等情，依常理被告並無殺害丙○○之理由，而丙○○亦於原
    審九十五年六月二十一日準備程序時陳稱，僅係與被告酒後
    發生口角，被告持刀揮砍伊，應該沒有殺害伊之意思等語（
    原審卷四六頁）。檢察官亦於原審當庭將起訴被告刑法第二
    百七十一條第二項、第一項殺人未遂罪之事實及法條，更正
    為刑法第二百七十七條第一項普通傷害罪之事實及法條（原
    審卷四六頁）。綜上，實難認被告甲○○係出於殺人之故意
    ，持刀揮砍丙○○。綜此，被告丙○○之普通傷害犯行，堪
    以認定。
  (二)核被告甲○○所為，係犯刑法第第二百七十七條第一項之普
    通傷害罪。而按該罪依同法第二百八十七條前段之規定，須
    告訴乃論。查被告甲○○業就其傷害丙○○之行為，已與丙
    ○○達成和解，並賠償丙○○所受之部分損害，有和解書影
    本一紙、臺灣基隆看守所受刑人保管款收款收據及接見送物
    單正本各二張在卷足稽（原審卷二九、五○至五三頁）。丙
    ○○於原審並當庭表示願意原諒被告，並於當庭具狀撤回對
    被告所為之傷害罪告訴，有撤回告訴狀一份附卷可憑（原審
    卷四九頁），依照首開說明，本案應為不受理之判決。
  (三)至被告使用之長短刀，公訴意旨雖載為長短武士刀，然據被
    告供稱係水果刀，被害人丙○○則稱看不清楚（偵卷六、四
    二頁），復未扣案，自無證據足認係槍砲彈藥刀械管制條例
    列管之刀械，附此敘明。
四、原審未經言詞辯論逕為被告公訴不受理判決之諭知，於法尚
    無不合。檢察官據被害人丙○○之請求提起上訴略以，被告
    於被害人丙○○撤回本案告訴後，未依照和解內容給付剩餘
    之和解金（按為新臺幣二千五百元）等語。然查：本案被告
    上揭持刀揮砍丙○○之行為，尚乏證據認係出於殺人之故意
    等情，已如前述，亦經檢察官於原審當庭變更起訴法條為傷
    害罪，告訴人丙○○並已具狀撤回告訴在案。檢察官依被害
    人之聲請，徒以被告未依和解內容給付剩餘之和解金為由，
    請求上訴。然被告事後是否依和解內容履行給付，核與本院
    前開認定被告傷害之犯罪事實無涉，況被害人爭執部分係屬
    與被告兩造間未依和解契約履行之民事糾葛，應循民事訴訟
    途徑解決，尚難執為上訴理由。綜上，檢察官以前揭理由指
    摘原判決不當，難認為有理由，其上訴應予駁回。
據上論斷，應依刑事訴訟法第三百六十八條，判決如主文。
本案經檢察官鄭龍照到庭執行職務。
中    華    民    國    95    年    10    月    31    日
                  刑事第十八庭審判長法  官  溫耀源
                                    法  官  邱同印
                                    法  官  段景榕
以上正本證明與原本無異。
檢察官如不服本判決，應於收受送達後十日內向本院提出上訴書
狀，其未敘述上訴之理由者並得於提起上訴後十日內向本院補提
理由書（均須按他造當事人之人數附繕本）。
                                    書記官  陳靜姿
中    華    民    國    95    年    11    月     1    日


司法院資訊處製作；財團法人民間司法改革基金會備份。
